【裁判字號】    99,抗,116
【裁判日期】    990526
【裁判案由】    聲請具保停止羈押
【裁判全文】
臺灣高等法院高雄分院刑事裁定           99年度抗字第116號
抗  告  人
即  被  告  甲○○
選任辯護人  洪千琪律師
上列抗告人因聲請具保停止羈押案件，不服臺灣高雄地方法院中
華民國99年4月13日裁定（99年度聲字第90號），提起抗告，本
院裁定如下：
    主  文
抗告駁回。
    理  由
一、抗告意旨略以：(一)抗告人原與被害人在雲頂酒店上班，因兩
    人交往沈迷於戀情，經常蹺班，被告遭公司降職，始於98年
    11 月間主動離職，尚未找到新工作，隨後於99年1月20日起
    被羈押，中間也僅短短2個月無工作，原裁定故加誇大，指
    控被告「賦閒在家」，意圖製造被告「遊手好閒」之形象，
    然現今社會失業率居高不下，許多年輕人找不到工作，名下
    沒有自用住宅，乃普遍存在之問題，原裁定措辭顯對被告有
    敵意，有失公允，自不足採。(二)原裁定未詳加調查被告家庭
    狀況，不知被告尚要扶養母親，及要扶養已癌症過世姐姐的
    小孩，家計重擔須由被告負擔，竟謂被告「人際互動少有牽
    絆」，顯未盡調查職責，即妄下評斷，更無足採。(三)況本件
    被告之行為究為殺人未遂或傷害，尚在進行審理調查中，我
    國目前應係採「無罪推定」、「罪疑唯輕」原則，且被害人
    已無追究之意，偵查中即表明願意原諒被告，故依比例原則
    及人權保障之角度，均應先使被告交保，始符人權。(四)原裁
    定大肆批評辯護人偕同被害人到庭表達願意使被告交保之行
    為是「行徑可議」，惟明顯係受命法官之心態未保持中立，
    辯護人未偕同被害人到庭，被害人係庭訊一半時，才單獨走
    入法庭旁聽席就坐，豈是由辯護人陪同？受命法官與辯護人
    、或本案任何一人均素不相識，惟不知何故卻對被告敵意甚
    深，被害人於準備程序中欲發言，受命法官原先態度強硬不
    予允許，事後因怕遭申訴，勉強同意被害人表達意見，不料
    事後仍不甘心，再於裁定中指責此事，不甚光明正大。事實
    上家暴案件之被害人到庭表示意見或看法，乃屬常情，大多
    數法官也不會加以制止，且多半予以尊重，惟本件卻大不相
    同，在在顯示法官因某些因素仇視被告，對被告極不公允。
    (五)再論被害人之態度前後轉折甚鉅，不知法院所指為何？因
    尚未進行審理程序，也還未將被害人以證人身分加以詰問，
    根本不知被害人會如何證述，則所謂前後是指何前後？究竟
    是指起訴前後？還是以什麼為基準點？原裁定語焉不詳，尤
    不可採。倘法院已認定被害人要翻異前詞，則被告羈押與否
    都已經無關，至於是否悖於常情，應該由法院去詢問被害人
    為何所供不同，而非以羈押被告來禁止被害人的態度轉折，
    兩者毫無相關因素存在，實際上被害人早在99年1月28日偵
    查中即供稱「我要告他傷害」，又於99年3月2日偵查中供稱
    「我願意原諒他」，且曾於99年2月22日具狀撤回告訴。(六)
    至於審理期日是否要依職權傳訊被害人，亦與被告是否羈押
    無關，因被告並未禁止接見通信，被害人亦得與被告書信往
    來，被告已付上書信一份為證（詳如99年4月7日聲請狀），
    且被害人亦曾於99.03.11.、99.03.12.、99.03.30.前往看
    守所探視被告，因此並無法藉由羈押被告來防止所謂串證甚
    明。綜上所述，原裁定所指之理由皆不存在，請鈞院明查，
    撤銷原裁定，准予被告具保停止羈押等語。
二、按刑事被告經訊問後，認有法定羈押原因，於必要時得羈押
    之，所謂必要與否或執行羈押後，有無繼續之必要，仍由法
    院斟酌訴訟進行程度及其他一切情事而為認定，除有刑事訴
    訟法第114條各款所列情形之一不得駁回者外，准許與否，
    該管法院有自由裁量之權（最高法院46年度台抗字第21 號
    判例意旨參照）。次按羈押被告之目的，其本質在於確保訴
    訟程序得以順利進行、或為確保證據之存在與真實、或為確
    保嗣後刑罰之執行，而對被告所實施剝奪其人身自由之強制
    處分，而被告有無羈押之必要，法院僅須審查被告犯罪嫌疑
    是否重大、有無羈押原因、以及有無賴羈押以保全偵審或執
    行之必要，由法院就具體個案情節予以斟酌決定，如就客觀
    情事觀察，法院許可羈押之裁定或延長羈押之裁定，在目的
    與手段間之衡量並無明顯違反比例原則情形，即無違法或不
    當可言，且關於羈押原因之判斷，尚不適用訴訟上之嚴格證
    明原則（最高法院94年度抗字第409號判決意旨可資參照）
    。
三、經查：
  (一)本件抗告人甲○○因殺人未遂等案件，經原審訊問後，認其
    涉犯刑法第271 條第2 項、第1 項殺人未遂罪嫌、同法第30
    2 條第1 項妨害自由罪嫌等，犯罪嫌疑重大，所涉殺人未遂
    罪嫌部分，係最輕本刑為5 年以上有期徒刑之罪；並認有逃
    亡之虞，非予羈押，顯難進行追訴或審判，而有羈押之必要
    ，依刑事訴訟法第101 條第1 項第1 款、第3 款之規定，自
    民國99年3 月16日起予以羈押在案。
  (二)抗告人被訴涉犯有殺人未遂、妨害自由等罪嫌，有證人即被
    害人邱敏慧於警、偵訊中之證述、被告之供述、阮綜合醫院
    驗傷診斷書、被害人受傷照片32張及扣案之萬用刀1 把等可
    證，足認被告所涉殺人未遂及妨害自由等犯罪嫌疑確屬重大
    ，而刑法第271 條第2 項、第1 項殺人未遂罪之法定最輕本
    刑係5 年以上有期徒刑，核符刑事訴訟法第101 條第1 項第
    3 款法定羈押條件之規定。又被告係經檢察官核發拘票於99
    年1 月20日由警察拘提到案，此有拘票及拘提報告書各1 份
    附於警卷可參，另被告自被羈押時起，即不斷透過其母親、
    姐姐、弟弟等人，或找尋被害人妹妹、弟弟要求傳話給被害
    人不要告被告，或打電話給被害人本人，要求被害人不要告
    被告殺人未遂，致被害人心理受到莫大壓力及困擾，而向檢
    察官請求協助，經檢察官當庭告誡被告不得再繼續有上開對
    被害人騷擾施壓之行為等情，亦據被害人於偵查中證述明確
    ，復為被告於偵查中供承伊有請家人去跟被害人講大事化小
    等語，以上有99 年1月29日偵訊筆錄附於偵查卷可憑（見偵
    卷第34-44 頁），被害人嗣於99年2 月22日具狀撤回告訴，
    此亦有撤回告訴狀附於偵查卷可佐（見偵卷第60頁）。
  (三)本件被告所涉係殺人未遂之罪嫌，屬五年以上之重罪，經拘
    提到案，被告矢口否認犯罪，羈押後又有上揭對被害人騷擾
    、施壓之舉，衡酌上開各情狀，顯有相當事實及理由，足認
    被告有逃亡之虞，本案原羈押之原因依然存在，且有羈押必
    要，並不能因具保或被害人已不追究撤回告訴（按殺人未遂
    及妨害自由罪，均非告訴乃論而係公訴罪）而使之消滅；且
    被告聲請具保停止羈押與刑事訴訟法第114 條所定不得駁回
    具保聲請之各款事由，亦不相符合，原審因而駁回被告具保
    之聲請，核無不合。
四、綜上所述，本件被告羈押之理由，既仍存在，不能因具保而
    使之消滅，抗告人仍執陳詞，或就原審裁量權行使之事項（
    如原審以被告無工作賦閒在家、所居住之住宅非其所有、人
    際互動少有牽絆，被害人告訴與否之態度前後轉折大等，而
    認被告有逃亡之虞），或就與本件羈押要件不相關之事項（
    如主張受命法官對被告有敵意；受命法官之心態未保持中立
    ；受命法官大肆批評辯護人偕同被害人到場陳述願讓被告交
    保之意見；受命法官態度強硬不讓被害人發言，事後因怕遭
    申訴，始勉強同意被害人表達意見等），據以提起抗告，指
    摘原裁定不當，難認有理由，應予駁回。
據上論結，應依刑事訴訟法第412 條，裁定如主文。
中    華    民    國    99    年    5     月    26    日
                刑事第五庭    審判長法  官  曾永宗
                                    法  官  任森銓
                                    法  官  鍾宗霖
以上正本證明與原本無異。
不得再抗告。
中    華    民    國    99    年    5     月    26    日
                                    書記官  邱麗莉

司法院資訊處製作；財團法人民間司法改革基金會備份。
